【裁判字號】    89,上易,1210
【裁判日期】    890829
【裁判案由】    違反信用合作社法
【裁判全文】
臺灣高等法院高雄分院刑事判決          八十九年度上易字第一二一號
    上  訴  人
    即  被  告  乙○○
                甲○○
    共      同
    選任辯護人  盧世欽
右上訴人因違反信用合作社案件，不服臺灣屏東地方法院八十九年度易字第一０二號
中華民國八十九年六月三十日第一審判決（起訴案號：臺灣屏東地方法院檢察署八十
八年度偵字第六二九八號），提起上訴，本院判決如左：
      主      文
原判決撤銷。
乙○○，甲○○均無罪。
      理      由
一、公訴意旨略以乙○○、甲○○前分別係屏東縣東港鎮信用合作社（下稱東信社）
    會計主任及大出納，因涉嫌以偽造定存單挪用東信社資金（此部分已另行起訴）
    ，八十八年七月間經中央存款保險股份有限公司金融檢查時發現，由財政部派員
    進駐該社，許、周二人畏罪，未辦妥移交手續即離職，經東信社監管小組於同年
    七月十五日發函通知來社辦理移交手續，詎其二人均置之不理。因認其等不無觸
    犯合作社法第四十條第二項第一款之罪嫌云云。
二、公訴人認定被告等有右開犯行，係以被告乙○○傳喚未到，而右揭事實業據被告
    甲○○坦承不諱，核與移案機關函敘情節相符，並有考勤表在卷可參等情，為其
    論據，惟訊據上訴人即被告邱淑卿、甲○○固不否認有因缺勤遭免職而未辦移交
    之事實，但均堅決否認有故意拒絕移交之情事，辯稱東信社弊案發生後，伊等即
    外出散心，未再到東信社上班，伊等離職時未帶走任何文件資料，不知道要辦移
    交，亦未收到監管小組所寄發要求辦理移交手續之存証信函云云。
三、查被告乙○○、甲○○自八十八年七月七日起即缺勤，有東信社考勤表影本在卷
    可考，而東信社監管小組曾於同年月十五日以東港郵局存証信函第四０九、四一
    ０號分致致函乙○○、甲○○二人，請於接函後限一日來  辦理移交手續，因有
    該等存証信函影本二份附卷可稽，惟被告等均堅決否認有收到該等存証信函，經
    原審向東港郵局及奉命概括承受東信社之台灣銀行東港分行查詢有無被告等收受
    存証信函之郵件回執或收受資料，均稱無法提供或查覆，有東港郵局八十九年五
    月二十二日簡函及台灣銀行東港分行八十九年四月二十六日（八九）銀東港字第
    一九九七號函附卷可參，是以並無証據足証被告等有收到通知辦理移交之存証印
    函之情事，則被告等辯稱未收到監管小組所發之存証信函云云，應屬可信。
四、而按信用合作社法第四十條第二項第一款、因明文規定信用合作社理事，監事，
    經理人或其他職員於中央主管機關派員監管或接管時，有「拒絕移交」之情者，
    科處一定刑責，該條文構成案件，係處罰「拒絕移交」者，所謂「拒絕移交」，
    應指能辦理移交之情形下，無故明示或默示拒絕移交者，若僅「未辦理移交」，
    即非本條文規範處罰之對象，被告二人既確未收受東信社監管小組寄發要求辦理
    移交之存証信函，則其等對於該社要求辦理移交乙情，在根本不知情之情形下，
    已難認有認何拒絕辦理移交之事實，至被告等任職於東信社多年，於職務異動時
    ，應辦理移交，因難諉為不知，其等於缺勤而遭免職後，未辦理移交即離職，惟
    此亦僅係「未辦理移交」而已，究與經通知後明示（如口頭或以書面表示）或默
    示（如不予理會）拒絕移交者有間，致不能以被告二人「未辦理移交」而認其等
    主觀上有「拒絕移交」之未必故意。
五、綜上所述，並無確切事証足証被告等有公訴人所訴之犯行，原審未予詳查，遽予
    論罪科刑，尚有未當，被告等上訴否認犯罪而指摘原判決不當，非無理由，應由
    本院將原判決撤銷，諭知被告乙○○、甲○○均無罪，以免冤抑。
據上論斷，應依刑事訴訟法第三百六十九條第一項前段、第三百六十四條、第三百零
一條第一項，判決如主文。
本案經檢察官朱文彬到庭執行職務。
中    華    民    國     八十九     年       八       月     二十九     日
                              臺灣高等法院高雄分院刑事第四庭
                                  審判長法官  莊  鎮
                                        法官  陳啟造
                                        法官  陳吉雄
右正本證明與原本無異。
不得上訴。
                                      書記官  沈有進
中    華    民    國     八十九     年       八       月    三十一      日
                                                                        Ｇ


司法院資訊處製作；財團法人民間司法改革基金會備份。
